【裁判字號】    98,訴,654
【裁判日期】    980331
【裁判案由】    毒品危害防制條例
【裁判全文】
臺灣板橋地方法院刑事判決               98年度訴字第654號
公  訴  人  臺灣板橋地方法院檢察署檢察官
被      告  甲○○
上列被告因違反毒品危害防制條例案件，經檢察官提起公訴（九
十七年度毒偵字第九一五五號），被告就被訴事實為有罪陳述，
本院改行簡式審判程序審理，判決如下：
    主  文
甲○○施用第一級毒品，累犯，處有期徒刑拾月，扣案之第一級
毒品海洛因（驗餘毛重零點柒壹壹壹公克），沒收銷燬之，扣案
毒品外包裝袋壹個、分裝杓壹支、分裝袋陸袋，均沒收之；又施
用第二級毒品，累犯，處有期徒刑伍月，扣案玻璃球吸食器壹支
、分裝杓壹支、分裝袋陸袋，均沒收之。應執行有期徒刑壹年，
扣案之第一級毒品海洛因（驗餘毛重零點柒壹壹壹公克），沒收
銷燬之，扣案玻璃球吸食器壹支、毒品外包裝袋壹個、分裝杓壹
支、分裝袋陸袋，均沒收之。
    事  實
一、甲○○前於民國九十年間因施用毒品案件，經臺灣基隆地方
    法院以九十年度毒聲字第七九七號裁定送觀察、勒戒後，認
    無繼續施用毒品之傾向，於九十年六月五日出所，由臺灣基
    隆地方法院檢察署檢察官以九十年度毒偵字第八五七號為不
    起訴處分確定；復於九十二年六月某日起至九十三年八月三
    十一日間，再犯連續施用第一、二級毒品案件，經臺灣基隆
    地方法院以九十三年度訴字第五九二號判決分別判處有期徒
    刑二年及一年二月，經其不服提起上訴，其連續施用第一級
    毒品部分於九十三年十一月二十九日因撤回上訴而確定，其
    連續施用第二級毒品部分，由臺灣高等法院於九十三年十二
    月十五日，以九十三年度上訴字第三一九六號判決判處有期
    徒刑一年二月確定；又於九十三年十二月間起至九十四年四
    月三十日止，因連續施用第一、二級毒品案件，經臺灣基隆
    地方法院以九十四年度訴字第一六九號判決分別判處有期徒
    刑一年二月、一年確定。上開罪刑後經法院裁定各減其宣告
    刑期二分之一，並分別定應執行刑為有期徒刑一年六月、一
    年確定，嗣於九十六年十二月十九日假釋出監交付保護管束
    ，至九十七年六月五日縮刑期滿執行完畢。詎仍不知悔改，
    復分別基於施用第一級毒品及第二級毒品之犯意，於九十七
    年十一月十日下午十時許，在臺北縣土城市○○路九十巷二
    十五號二樓，以香煙吸取方式施用海洛因；另於九十七年十
    一月九日某時許，在臺北縣板橋市○○路某友人住處，以將
    安非他命置入玻璃球吸食器內方式施用安非他命。嗣於九十
    七年十一月十一日中午十二時三十五分許，為警在上開住處
    查扣甲○○施用所餘之海洛因一包（驗餘毛重○．七一一一
    公克），及甲○○所有供本件施用毒品犯行所用之玻璃球吸
    食器一支、分裝杓一支及分裝袋六袋等物，並經其同意採集
    尿液送驗，因呈安非他命類陽性、嗎啡陽性反應，始悉上情
    。
二、案經新竹縣政府警察局移送臺灣板橋地方法院檢察署檢察官
    偵查起訴，本院改行簡式審判程序審理。
    理  由
一、訊據被告甲○○對於在上揭時、地施用海洛因、安非他命之
    犯行均坦承不諱。被告為警查獲後所採之尿液，分別以ＥＩ
    Ａ酵素免疫分析法初驗、ＧＣ／ＭＳ氣相層析質譜儀法確認
    複驗後均呈安非他命、甲基安非他命、嗎啡之陽性反應，此
    有卷附九十七年十一月二十四日詮昕科技股份有限公司濫用
    藥物尿液檢驗報告書一紙（見偵卷第三十七頁）足稽，扣案
    白色粉末一包，經鑑定確含海洛因成分而屬第一級毒品，有
    卷附同上公司九十七年十一月二十日藥物檢驗報告書一紙（
    見偵卷第三十八頁）可證，與供施用毒品所用之玻璃球吸食
    器一支、分裝杓一支、分裝袋六袋等物可憑。按依現行（修
    正後）毒品危害防制條例就施用毒品者，祇於「初犯」及「
    五年後再犯」二種情形，有其追訴條件之限制，即須於初犯
    經觀察、勒戒或強制戒治釋放後，五年內均無施用毒品之行
    為，始能認其前所實施之觀察、勒戒或強制戒治已足遮斷毒
    癮，而得於五年後再犯時，再予適用初犯之規定，重行觀察
    、勒戒等程序。倘五年內已經再犯，被依法追訴處罰，縱其
    第三次（或第三次以上）施用毒品之時間在初犯釋放五年以
    後，即與「五年後再犯」之情形有別，且因已於「五年內再
    犯」，顯見其再犯率甚高，原實施觀察、勒戒或強制戒治，
    已無法收其實效，而無五年戒斷期之存在，自無再經觀察、
    勒戒及強制戒治之必要，應得逕行追訴處罰，此有最高法院
    九十五年度台上字第一○七一號判決足資參照。查被告前於
    九十年間因施用毒品案件，經臺灣基隆地方法院以九十年度
    毒聲字第七九七號裁定送觀察、勒戒後，認無繼續施用毒品
    之傾向，於九十年六月五日出所，由臺灣基隆地方法院檢察
    署檢察官以九十年度毒偵字第八五七號為不起訴處分確定；
    復於九十二年六月某日起至九十三年八月三十一日間，再犯
    連續施用第一、二級毒品案件，經臺灣基隆地方法院以九十
    三年度訴字第五九二號判決分別判處有期徒刑二年及一年二
    月，經其不服提起上訴，其連續施用第一級毒品部分於九十
    三年十一月二十九日因撤回上訴而確定，其連續施用第二級
    毒品部分，由臺灣高等法院於九十三年十二月十五日，以九
    十三年度上訴字第三一九六號判決判處有期徒刑一年二月確
    定；又於九十三年十二月間起至九十四年四月三十日止，因
    連續施用第一、二級毒品案件，經臺灣基隆地方法院以九十
    四年度訴字第一六九號判決分別判處有期徒刑一年二月、一
    年確定。上開罪刑後經法院裁定各減其宣告刑期二分之一，
    並分別定應執行刑為有期徒刑一年六月、一年確定，嗣於九
    十六年十二月十九日假釋出監交付保護管束，至九十七年六
    月五日縮刑期滿執行完畢，此有臺灣高等法院被告前案紀錄
    表及在監在押全國紀錄表附卷可按。被告本次再犯施用毒品
    犯行，依上揭最高法院判決意旨，顯非五年後再犯，自合於
    毒品危害防制條例第二十三條第二項之起訴條件。被告出於
    自由意志之自白與事實相符，事證明確，犯行洵堪認定，應
    依法論科。
二、被告於上揭觀察勒戒執行完畢釋放後，再犯本件施用毒品之
    犯行，核其施用第一級毒品海洛因，所為係犯毒品危害防制
    條例第十條第一項之施用第一級毒品罪；被告施用第二級毒
    品安非他命，所為係犯同條例第十條第二項之施用第二級毒
    品罪。其施用前後非法持有海洛因、安非他命之行為，為施
    用毒品之當然手段，應為施用毒品之行為所吸收，均不另論
    罪。被告所犯上揭施用第一級毒品、第二級毒品罪，犯意各
    別，行為互殊，應予分論併罰。被告前有事實欄所載之前科
    犯行，最近一次徒刑之執行完畢紀錄係九十七年六月五日，
    此有上開被告前案紀錄表在卷可稽，被告於五年以內，故意
    再犯本件最重本刑為有期徒刑以上之罪，應依刑法第四十七
    條第一項之規定，論以累犯，並加重其刑。爰審酌被告屢次
    施用毒品而不思悔改，品行不端，意志力薄弱，其施用毒品
    經觀察勒戒後，仍無法斷絕施用毒品惡習，若非將其處以較
    長之刑期，與社會上毒品來源隔離，使其能深自反省，斷絕
    與毒品之接觸，不足以改正施用毒品惡習，並懲所犯及被告
    犯罪後對於施用毒品之犯行，已經坦承，態度良好等一切情
    狀，分別量處如主文所示之刑，以資懲儆，並定其應執行之
    刑。末查，扣案施用所餘之海洛因（驗餘毛重○．七一一一
    公克），為查獲之毒品，不問屬於犯人與否，應依毒品危害
    防制條例第十八條第一項前段之規定，沒收銷燬之；扣案之
    玻璃球吸食器一支、毒品外包裝袋一個、分裝杓一支、分裝
    袋六袋，則係被告所有供施用毒品所用之物，業據被告於本
    院審理時、偵查中供承在卷，爰依刑法第三十八條第一項第
    二款之規定，沒收之。
據上論斷，應依刑事訴訟法第二百七十三條之一第一項、第二百
九十九條第一項前段，毒品危害防制條例第十條第一項、第二項
、第十八條第一項前段，刑法第十一條前段、第四十七條第一項
、第五十一條第五款、第三十八條第一項第二款，判決如主文。
本案經檢察官林珮菁到庭執行職務。
中    華    民    國    98    年    3     月    31    日
                        臺灣板橋地方法院刑事第三庭
                                法  官  王綽光
以上正本證明與原本無異
如不服本判決應於收受送達後十日內向本院提出上訴書狀，並應
敘述上訴理由; 其未敘述上訴理由者，應於上訴期間屆滿後二十
日內向本院補提理由書（均需按他造當事人之人數附繕本，切勿
逕送上級法院）
                                書記官  許清秋
中    華    民    國    98    年    4     月    1     日
附錄本案論罪科刑法條全文：
毒品危害防制條例第10條
施用第一級毒品者，處 6 月以上 5 年以下有期徒刑。
施用第二級毒品者，處 3 年以下有期徒刑。


司法院資訊處製作；財團法人民間司法改革基金會備份。
